臺灣板橋地方法院刑事判決　　　　　　　94年度交訴字第44號
公　訴　人　臺灣板橋地方法院檢察署檢察官
被　　　告　戊○○
選任辯護人　邱清銜律師
　　　　　　洪明俊律師
上列被告因業務過失致死案件，經檢察官提起公訴（94年度偵字
第1559號），本院判決如下：
    主  文
戊○○從事業務之人，因業務上之過失致人於死，處有期徒刑壹
年貳月。
    事  實
一、戊○○係東原交通股份有限公司（下稱東原公司）之營業大
    貨曳引車司機，平日以駕駛營業大貨曳引車牽引拖車載運貨
    物為業，為從事駕駛業務之人，於民國93年1 月13上午7 時
    40分許，駕駛東原公司所有車牌號碼GU-012號之營業大貨曳
    引車牽引車牌號碼T7-41 號全拖車（下稱全聯結車），沿臺
    北縣板橋市○○路○ 段往臺北市方向行駛，迨行經中山路2
    段與該路段443 巷交岔路口時，明知駕駛人駕駛汽車，應遵
    守道路交通標誌之指示，而於其欲左轉進入之中山路2 段44
    3 巷口已設置有「禁止大貨車與聯結車進入」用之禁制標誌
    ，且轉彎車應讓直行車先行，而當時天候係陰、晨間有光線
    、視距良好，路況係濕潤、無缺陷、無障礙物之柏油路面，
    又非不能注意，竟疏未注意適有施俊豪騎乘車牌號碼DOQ-59
    5 號輕型機車沿中山路2 段對向駛至，猶自中山路2 段內車
    道貿然左轉駛入中山路2 段443 巷，致施俊豪見狀停煞不及
    ，行車失控而人、車倒地，戊○○又未能注意其所駕駛之聯
    結車旁已有事故產生旋即停車，竟猶逕向中山路2 段443 巷
    內駛去，致戊○○所駕駛之全聯結車之之母車右後輪自施俊
    豪戴有安全帽之頭部擠壓，造成施俊豪受有全身重度鈍傷、
    骨折、內臟損傷、出血性休克立即死亡。
二、案經被害人之父甲○○訴請臺灣板橋地方法院檢察署檢察官
    偵查起訴。
    理  由
一、訊據被告戊○○固坦承其係東原公司雇用之司機，於上揭時
    間有駕駛東原公司所有之前述車牌號碼之全聯結車行經上述
    地點之事實，惟矢口否認有何業務過失致人於死之犯行，辯
    稱：證人丁○○○之證述，就肇事車輛、車號、死者及死者
    之機車等項，均未能陳明，難以證明被告駕駛之全聯結車與
    死者騎乘之機車有碰撞；另證人乙○○之證詞對目睹躺於路
    上之人的衣著、機車顏色等情，均與事實不符；至於鑑定人
    丙○○之陳述，就被害人主氣管斷裂之成因一節，於書面所
    載與口頭陳述即有不一，亦未交待原因，具不可靠性，況且
    鑑定人不是目擊者，無法認定被告的車輛與被害人頭部有接
    觸，其所述之擠壓情形亦與科學證據顯示不吻合，依法醫研
    究所之鑑定書，被害人係遭重型車輾壓，並非鑑定人丙○○
    所述之擠壓，而依據警方採證鑑驗，亦未發現被告之車輛有
    被害人之血跡反應，均不足為被告有罪之認定，又板橋市○○路○ 段443 巷口之禁止標誌於附牌上僅載禁止大貨車進入
    ，被告乃係相信牌示意義而為行駛，且當時其所駕駛之聯結
    車頭已經完成轉彎，並無違反轉彎車應禮讓直行車之注意義
    務，檢察官所舉之證據，尚有不足云云。然查：
  (一)證人丁○○○於本院審理時結證稱：93年1 月13日上午7 時
    30分許伊在臺北縣板橋市○○路○ 段443 巷口的早餐店工作
    ，發生本件車禍時伊正從廚房出來，面對443 巷，那時有很
    大聲的車子轉彎聲音，伊有看到是一輛兩節拖板車轉進443
    巷內，約過三、四秒後就聽到有人說有人被撞，該車仍然繼
    續往443 巷內駛去，當時是上班時間，伊站在店裡就可以通
    視現場，且能看到有人躺在馬路上，但不知道是否已經死亡
    ，這當中相隔還不到一分鐘（見本院94年10月6 日審判筆錄
    第4 至7 頁）；另證人乙○○於本院審理時亦結證稱：93年
    1 月13日上午7 時30分許伊正走到443 巷內晉昌木材行對面
    時，因看到聯結車左轉而來，就先停下來，當時伊尚未步行
    到達巷口，後來是聽到聲音，所以才發現路口那邊有人跌倒
    在地，因為巷子是彎的，聯結車才剛繼續開過，所以就記下
    車號，後來伊穿越中山路2 段去搭公車時，就將所記車號告
    訴在場的交通警察俾以追查，伊是在車子一過後就看到有人
    跌倒等語（見本院94年11月9 日審判筆錄第3 、4 、6 頁）
    ；又證人乙○○是於聯結車轉彎時，看見有機車倒在路口，
    機車騎士有戴安全帽，又聽到路人的尖叫、吵雜聲，隨即注
    意看該聯結車的車號，並看見車身有「高雄縣」字樣，車尾
    的車牌號碼是T7-41 號等情，業據證人乙○○於偵查時結證
    屬實（見93年度相字第89號相驗卷宗一第88、89頁），參諸
    二位證人所言，可知被告駕駛全聯結車自中山路2 段左轉44
    3 巷時，確有發出足以引人注意之聲響，且在隨後幾秒鐘之
    短暫時間內，渠等二人即自不同角度發現該全聯結車甫左轉
    行經之巷口處，有人跌躺於路面上，彰彰明甚。至於證人乙○○於偵查中證述機車係黑色、被害人係著西裝等節，雖與
    事實未符，但其係於發現車禍後，立即機警記下車號及車輛
    特徵，誠屬事實，而本件又查無其他事涉車禍之車輛，衡諸
    證人與被告並無怨隙，又係經其主動告知警方車號後，經警
    查訪始查出被告所駕駛之全聯結車確於案發之時有行經該巷
    口，自不得徒以枝節事項有所出入，遽為全部捨棄而不採。
  (二)被告對其左轉中山路2 段443 巷前係行駛於中山路2 段之內
    側車道一事供陳在卷，檢察官於偵查時將本件道路交通事故
    送請中華民國車輛交通事故鑑定技術研究學會鑑定肇事責任
    時，經鑑定人即該學會之丙○○履勘現場，並請警方安排被
    告之全聯結車由中山路2 段之內、中、外各車道左轉該路段
    443 巷，發現被告之全聯結車於行駛其自承之內車道再左轉
    443 巷時，其母車右後輪之軌跡，適與被害人跌躺於路面所
    留之血跡位置吻合，此有鑑定人製作之鑑定報告在卷可參，
    亦據鑑定人於本院審理時結證詳明（見本院94年10月6 日審
    判筆錄第19頁），再核與上揭兩位證人證述情節參互以觀，
    可證被告駕駛之全聯結車與本件交通事故確有直接相涉。
  (三)臺北縣板橋市○○路○ 段443 巷口設置有「禁止大貨車與聯
    結車進入」用之禁制標誌，為被告所是認，亦有現場照片在
    卷可憑，惟該禁制標誌之附牌載明「禁止15噸以上砂石車進
    入」，聯結車是否同受禁止進入該巷道？按「標誌得視需要
    加裝附牌，俾使車輛駕駛人及行人對於標誌圖案之含義易於
    瞭解」；又「標誌之有效範圍、限制、遵行時間、加設附牌
    或附加英文說明，除本規則已有規定外，由主管機關視實際
    情況定之」，道路交通標誌標線號誌設置規則第14條、21條
    固分別定有明文。審諸上址設立該禁制標誌於巷口之目的，
    無非係慮及該443 巷巷道狹窄，又屬彎道，其立有附牌乃在
    指示駕駛人若所駕駛係小於15公噸（不包括15公噸）之砂石
    車者，仍可駛入該巷道，倘有相較15公噸之砂石車更為龐大
    之車輛駛入，則明顯已危及其他用路人車之安全，是考其該
    「禁止大貨車與聯結車進入」之禁制標誌，原不分車輛大小
    一律禁止之意，故另設附牌以15公噸以上之砂石車為度，當
    有意限縮在凡超逾15公噸之砂石車大小之砂石車、聯結車等
    車輛，始在禁止進入之列，從而本件被告所駕駛之全聯結車
    ，空車時即為16公噸，倘論車長、車寬，亦顯然大於砂石車
    之規格，有臺灣板橋地方法院檢察署93年1 月13日勘驗筆錄
    及聯結車照片附卷可稽（見93年度相字第89號相驗卷宗二第
    308 、253 至255 頁），自應同受禁止，被告領有得以駕駛
    全聯結車之駕駛執照，又有長時間之道路駕駛經驗，對此禁
    制標制之設置目的諉為不知，猶以該附牌僅載「砂石車」字
    樣故應不禁止聯結車進入云云為辯，並不可採。況且聯結車
    礙於車寬、車長、車重，致其行車之危險性甚高於其他車種
    ，相對地聯結車之駕駛人於駕駛上更應注意每一細節，舉凡
    於車輛行駛中之轉彎、倒車、會車等可能之情況，均當步步
    謹慎，被告於本院審理時自承其於轉入443 巷後，就無法看
    到後面的子車等語（見本院94年11月9 日審判筆錄第11頁）
    ，非但無法據為解免注意義務之事由，反倒益徵在該巷口聯
    結車因存有無法觀照全部狀況而對用路人易生安全危害故應
    禁止進入該巷道之旨。
  (四)被害人施俊豪確因本件車禍受有全身重度鈍傷、骨折、內臟
    損傷、出血性休克死亡，亦經臺灣板橋地方法院檢察署檢察
    官督同法醫師相驗無訛，有相驗屍體證明書、驗斷書、勘驗
    筆錄及法務部法醫研究所（93）法醫所醫鑑字第0260號鑑定
    書在卷可憑。又依卷附該法務部法醫研究所之鑑定書所示，
    被害人之傷勢顯然為重型車輛輾壓所致，惟細究鑑定書鑑定
    經過之肉眼觀察結果部分所載，並未見描述被害人有遭重型
    車直接自身上輾過之傷害情狀；嗣經鑑定人丙○○依現場聯
    結車車輪軌跡與血跡位置測量比對，並參諸上項法醫研究所
    鑑定書於鑑定經過之肉眼觀察結果部分中之胸腔項下載有「
    頸椎骨折斷裂、氣管及主動脈食道等完全斷裂，死者應立即
    死亡」等語，始細繹被害人應係遭聯結母車之右後車輪輪邊
    強力擠壓戴有安全帽之頭部，因被害人身體有重量，倒地時
    不會整體移動，只有頸部會挪動，始導致在車輪強力擠壓下
    而造成頸椎、氣管、食道三處完全斷裂之致命傷勢，此有鑑
    定人於本院審理時結證綦詳（見本院94年10月6 日審判筆錄
    第10頁），被告固另以「輾壓」、「擠壓」情狀不同，直指
    鑑定人之鑑定結果並不可信，惟參互兩件鑑定內容，對被害
    人之致命傷勢並無歧異，反而係憑藉法醫研究所對被害人死
    因之鑑定結果，輔以現場重建後依車輪軌跡仔細測量取其吻
    合情狀，適足以認定肇事車輛與被害人傷勢間之直接關聯。
  (五)按駕駛人駕駛汽車，應遵守道路交通標誌、標線、號誌之指
    示；又轉彎車應讓直行車先行，道路交通安全規則第90條、
    第102 條第1 項第6 款分別定有明文。查被告明知其所駕駛
    之聯結車車長、車寬、車重均大於附牌所示之15噸以上砂石
    車，仍逕自駛入該巷道，顯有不遵守交通標誌情事。又依上
    開證人丁○○○所述，當時係聽到聯結車很大的轉彎聲音後
    才聽到有人說有人被撞一節，可見被告駕駛之聯結車並非緩
    慢駛入路口而左轉443 巷；次依卷附之道路交通事故調查表
    所載，於現場留有機車刮地痕，而事發後機車所在位置與血
    跡、安全帽之位置，均屬相近，機車除右側車身有磨痕外均
    無明顯之撞擊破損，是被害人應係沿中山路2 段往板橋市區
    ○○○○路口時突然看見被告駕駛聯結車貿然左轉，因緊急
    停煞致機車失控倒地，灼然甚明。被告既違規在前，又於駛
    入443 巷後因坐於駕駛座無法觀顧全車安全行駛，未注意被
    害人摔倒於其行進路面，仍逕自繼續行駛，終致其全聯結車
    母車之右後車輪輪邊自臥躺在地之被害人戴有安全帽之頭部
    強力擠壓而過。茲被告於前揭時日駕駛聯結車行經上開地點
    ，理應注意及此，且依卷附之道路交通事故調查報告表及現
    場照片所示，當時天候係陰、晨間有光線、視距良好，路況
    雖係濕潤，惟係無缺陷、無障礙物之柏油路面，並無使被告
    不能注意之情事，詎被告竟疏未注意上揭規定小心駕駛而肇
    禍端，自難辭過失罪責。
  (六)被害人施俊豪確因本件車禍死亡，已如前述，是被告之過失
    犯行與被害人之死亡間，顯有相當因果關係。綜上，足認被
    告上開所辯各節，要係圖卸飾詞，殊無可採，罪證明確，犯
    行洵堪認定。
二、查被告戊○○以駕駛聯結車為業，為從事駕駛業務之人。核
    被告所為，係犯刑法第276條第2項業務過失致人於死罪。爰
    審酌被告戊○○過失之程度，造成被害人施俊豪死亡之損害
    嚴重，迄未與被害人家屬達成民事和解及檢察官認其飾詞狡
    匿而據以求處有期徒刑三年六月，惟衡諸被告前無刑案前科
    ，素行尚可，而本件係過失犯行，其於訴訟上選任辯護人為
    其利益辯護之敘理，縱為本院所不採，亦不可就此逕謂被告
    惡性重大而處以重刑，兼衡其於犯罪後之態度等一切情狀，
    量處如主文所示之刑，以示懲儆。
據上論斷，應依刑事訴訟法第299 條第1 項前段，刑法第276 條
第2項 ，罰金罰鍰提高標準條例第1 條前段，判決如主文。
本案經檢察官朱立豪到庭執行職務
中　　華　　民　　國　　94　　年　　11　　月　　23　　日
                    交通法庭  審判長法　官  張江澤
                                    法  官  王綽光
                                    法  官  絲鈺雲
以上正本證明與原本無異。
如不服本判決，應於送達後10日內，向本院提出上訴狀。
                                    書記官　林怡秀
中　　華　　民　　國　　94　　年　　11　　月　　23　　日
附錄本案論罪科刑法條全文：
刑法第276條
因過失致人於死者，處2年以下有期徒刑、拘役或二千元以下罰
金。
從事業務之人，因業務上之過失犯前項之罪者，處五年以下有期
徒刑或拘役，得併科三千元以下罰金。
